【裁判字號】    97,上訴,162
【裁判日期】    970725
【裁判案由】    違反臺灣地區與大陸地區人民關係條例
【裁判全文】
臺灣高等法院花蓮分院刑事判決         97年度上訴字第162號
上  訴  人
即  被  告  甲○○
上列上訴人因違反臺灣地區與大陸地區人民關係條例案件，不服
臺灣花蓮地方法院97年度花訴字第8號中華民國97年6月12日第一
審判決（起訴案號：臺灣花蓮地方法院檢察署97年度偵字第1401
號），提起上訴，本院判決如下：
    主  文
上訴駁回。
    理  由
一、依刑事訴訟法第350條、第361條、第362條、第367條規定，
    不服地方法院之第一審判決而上訴者，須提出上訴書狀，並
    應敘述具體理由，為上訴必備之程式；其所提出之上訴書狀
    並未敘述上訴理由，或僅曾以言詞陳述上訴理由者，均應於
    上訴期間屆滿後20日內補提理由書於第一審法院。第一審法
    院經形式審查，認逾期未補提上訴理由者，應定期間先命補
    正；逾期未補正者，為上訴不合法律上之程式，應以裁定駁
    回。倘已提出上訴理由，但所提非屬具體理由者，則由第二
    審法院以上訴不合法律上之程式，判決駁回。而所謂具體理
    由，必係依據卷內既有訴訟資料或提出新事證，指摘或表明
    第一審判決有何採證認事、用法或量刑等足以影響判決本旨
    之不當或違法，而構成應予撤銷之具體事由，始克當之（例
    如：依憑證據法則具體指出所採證據何以不具證據能力，或
    依憑卷證資料，明確指出所為證據證明力之判斷如何違背經
    驗、論理法則）；倘僅泛言原判決認定事實錯誤、違背法令
    、量刑失之過重或輕縱，而未依上揭意旨指出具體事由，或
    形式上雖已指出具體事由，然該事由縱使屬實，亦不足以認
    為原判決有何不當或違法者（例如：對不具有調查必要性之
    證據，法院未依聲請調查亦未說明理由，或援用證據不當，
    但除去該證據仍應為同一事實之認定），皆難謂係具體理由
    ，俾與第二審上訴制度在請求第二審法院撤銷、變更第一審
    不當或違法之判決，以實現個案救濟之立法目的相契合，並
    節制濫行上訴（最高法院著有97年度台上字第892號判決可
    參）。
二、本件上訴人即被告甲○○（下稱被告）不服原審判決，於97
    年6月25日合法提起上訴，形式上雖提出上訴書狀敘述上訴
    理由，惟其理由雖謂：(1)原審以被告係免費招待至大陸地區
    旅遊與新臺幣（下同）8萬元之報酬為代價，然被告從未收
    到8萬元之報酬，而係收到3萬元，原審認被告係收到8萬元
    ，應有違誤。(2)被告平日生活單純，且須扶養就讀二年級之
    女，與母親等親友9人住於民樂家中，家庭經濟狀況甚窘，
    祖母已屆高齡而身體羸弱，被告之父罹患腦水腫而中度肢障
    、被告之母罹患糖尿病，被告己身患有高血壓、氣喘病患須
    定時服藥，近日亦罹患膀胱炎，且被告誤以為婚姻會於2年
    後自動解消，並已坦承犯行，為此請求依刑法第59條規定酌
    減其刑，並請求惠予緩刑之宣告等語。然查：(1)原判決係認
    被告係經年籍不詳綽號「阿梅」「小羅」之成年男女以免費
    招待至大陸地區旅遊與8萬元之報酬為代價（詳原判決事實
    欄第一、二行），並未認定被告實際收受之報酬，是被告此
    部分上訴意旨所稱已有誤解，且被告實際收受之報酬為何，
    亦不影響原判決事實之認定。(2)次按刑法第59條之酌量減輕
    其刑，必於犯罪之情狀，在客觀上足以引起一般同情，認為
    即予宣告法定低度刑期，猶嫌過重者，始有其適用，至於若
    無前科，或素行端正，子女眾多等情狀，僅可為法定刑內從
    輕科刑之標準，不得據為酌量減輕之理由（最高法院51年台
    上字第899號判例參酌）。是被告上揭上訴理由(2)所述各情
    ，依上開最高法院判例意旨，顯不符合刑法第59條酌減其刑
    之要件；再被告因詐欺案件，經臺灣花蓮地方法院以97年度
    花簡字第84號判決處有期徒刑2月確定，而於97年5月27日執
    行完畢，有臺灣高等法院被告前案紀錄表在卷可按，是依刑
    法第74條規定，被告顯亦無得宣告緩刑之餘地，從而均不足
    以認原判決未依刑法第59條酌減其刑，及未依刑法第74條宣
    告緩刑等，有何不當或違法之處。復且上訴人復未提出新事
    證，指摘或表明第一審判決有何採證認事，足以影響判決本
    旨之不當或違法，而構成應予撤銷之具體事由。故依前開最
    高法院判決意旨，上訴人前揭上訴理由自非屬得上訴第二審
    之具體理由。從而，揆諸上開說明，本件上訴不合法律上之
    程式，且無從命補正，應予駁回，並不經言詞辯論為之。
三、依刑事訴訟法第367前段、第372條，判決如主文。
中    華    民    國    97    年    7     月    25    日
                       刑事庭審判長法  官   謝志揚
                                   法  官   林慶煙
                                   法  官   許仕楓
以上正本證明與原本無異
如對本判決不服，應於送達後10日內，向本院提出上訴狀。其未
敘述理由者，並應於提出上訴狀後10日內向本院補提理由狀（須
附繕本）。
                                   書記官   李閔華
中    華    民    國    97    年    7     月    25    日


司法院資訊處製作；財團法人民間司法改革基金會備份。
